【裁判字號】    95,台上,2658
【裁判日期】    950512
【裁判案由】    竊盜
【裁判全文】
最高法院刑事判決            九十五年度台上字第二六五八號
    上  訴  人  台灣高等法院台中分院檢察署檢察官
    被      告  甲○○
                乙○○
                        弄12.
上列上訴人因被告等竊盜案件，不服台灣高等法院台中分院中華
民國九十五年二月二十三日第二審更審判決（九十四年度重上更
(四)字第二一九號，起訴案號：台灣台中地方法院檢察署八十七年
度偵字第二四五六０號、八十八年度偵字第八二五八號），提起
上訴，本院判決如下：
    主  文
原判決撤銷，發回台灣高等法院台中分院。
    理  由
本件原判決認定被告乙○○為台中縣烏日鄉○○村○○路二十八
號福良砂石場之經理，明知其友人巫建勳與林良彥、張錫洲（均
已判處罪刑確定），在福良砂石場下方之同縣霧峰鄉烏溪行水區
內如原判決附圖所示之處，並未取得主管機關許可得採取砂石，
而欲在該處非法盜採砂石，竟仍基於幫助非法盜採砂石之犯意，
代巫建勳至草屯購買玩具鈔票供作巫建勳等人計算砂石車司機載
運砂石數量之工具，且未經告知福良砂石場實際負責人甲○○，
即擅自將福良砂石場辦公室借予巫建勳等人作為點交及計算砂石
數量之處所；林良彥則負責僱用挖土機司機、砂石車司機；巫建
勳、張錫洲二人則分別駕駛吉普車於進入該現場兩端路口處把風
，巫建勳並負責於砂石車載運盜採之砂石經過時，按每載一車交
付玩具鈔票一張，以資計算砂石車司機之報酬。林良彥並提供自
己所有如原判決附表所示挖土機三部，林良彥負責駕駛其中一部
挖土機，另僱用與其等共具意圖為自己不法所有概括犯意聯絡之
張丁順、張國輝二人駕駛另二部挖土機，及陳炳輝、張坤龍、宋
景裕、楊上龍暨已成年綽號「阿財」之不詳姓名年籍者駕駛砂石
車裝載，在前開地點連續結夥盜採砂石，並直接運往福良砂石場
附近之行水區堆置待售予他人。前述地區遭開採之深度、面積如
該附圖所示，就行水區內盜採之部分，在行為之分擔下，足以改
變水流方向、造成土石沖刷，因而損害他人權益，致生公共危險
。上開砂石車司機，每載運一車砂石代價新台幣（下同）二百元
。於八十七年十一月七日晚上二十三時許，在上開福良砂石場旁
行水區，為台灣台中地方法院檢察署檢察官指揮警員當場查獲駕
駛砂石車之張坤龍、宋景裕、陳炳輝、楊上龍及已成年不詳姓名
綽號阿財之男子；並查獲駕駛吉普車把風之巫建勳、張錫洲，並
扣得前開用以盜採之如該附表所示挖土機三部、前開吉普車二部
暨砂石車五部、車裝無線電七台、無線電手機一台，並於同年月
八日中午十二時許，帶同巫建勳至福良砂石場辦公室內搜索，並
扣得美鈔便條紙二百六十三張及帳冊、料單等情。因而將第一審
關於乙○○部分之科刑判決撤銷，改判論處乙○○幫助連續結夥
三人以上竊盜罪刑。另以公訴意旨以被告甲○○為福良砂石場之
實際負責人，與乙○○及林良彥、巫建勳等人共犯上揭盜採砂石
犯行，涉犯刑法第三百二十一條第一項第四款、修正前水利法第
九十二條之一第一項後段之罪嫌，經審理結果，以甲○○犯罪不
能證明，而撤銷第一審關於此部分之科刑判決，改判諭知甲○○
無罪，固非無見。
惟查：(一)、按有罪之判決書，應記載犯罪之事實，諸凡有關犯罪
之時間、地點、方法、態樣，以及適用法律有關之事項，均應為
詳實之記載，始足為適用法律之依據。原判決認定乙○○基於幫
助林良彥等人盜採砂石之犯意，代巫建勳至草屯購買玩具鈔票供
作巫建勳等人計算砂石車司機載運砂石數量之工具，且擅自將福
良砂石場辦公室借予巫建勳等人作為點交及計算砂石數量之處所
等情。惟對於乙○○究竟於何時起意幫助林良彥等人犯罪，原判
決並未於事實欄內為明白記載，致事實尚非明確，本院自無從為
適用法律當否之判斷。且原判決認定乙○○幫助林良彥等人盜採
砂石之地點、深度，均如原判決附圖所示，然原判決並無附圖，
致事實之記載前後矛盾，已有未合；又理由欄說明林良彥等人盜
採砂石之數量為二萬三千立方米，事實欄卻未記載，致理由失其
依據，亦與法定程式不合，難認適法。另前揭盜採砂石之數量如
確為二萬三千立方米，以被查獲時林良彥等人使用挖土機及大貨
車之規模，究竟能在幾天內達成？亦與判斷是否如林良彥於警詢
時供稱係自八十七年十一月一日起盜採（八十七年度偵字第二四
五六０號卷第二十頁）攸關，原審亦未詳加調查審認，遽行判決
，尚嫌速斷。(二)、原判決理由謂「甲○○辯稱：林良彥盜採之砂
石是堆置在伊砂石場之行水區，不是在伊砂石場的範圍內，該處
是河川公地，大家都可以自由出入，伊砂石場有佔用河川公地，
河川局也有告伊等語。本件觀諸卷附現場相片關於福良砂石場之
位置及林良彥等人盜採砂石後所堆置之位置，均係在行水區，且
福良砂石場並未設有圍籬，在該行水區附近堪稱係較為醒目的地
標，而林良彥等人堆置砂石之位置固係在福良砂石場附近，但仍
有一段距離，難以遽認即係在福良砂石場的範圍內。」等情（見
原判決第八頁第四行至十二行）。然依據證人即當時在現場查獲
之台中縣警察局刑警隊警員林金童及台中縣警察局烏日分局警員
林丁雄於第一審具結證稱：「（八十七年度偵字第二四五六０號
卷六十頁照片情形？）照片左邊指的堆置位置即福良砂石場，六
十一頁照片即二處中間的通路，六十二至六十四頁照片都在福良
砂石場砂石堆置的位置，六十四頁照片上的砂石仍十分潮溼，表
示砂石剛被挖起來」（見第一審卷第二一一頁）；林良彥於警詢
時亦供稱：將盜採之砂石載到福良砂石場等語（同上偵查卷第二
十頁背面）。所供如果無訛，偵查卷內所附之前揭照片，似放置
在福良砂石場內，亦與共犯林良彥、巫建勳、宋景裕、陳炳輝於
偵查中供述之情節相符（見前揭偵查卷第八十四、八十六、八十
八、一０八頁）。原判決卻採信甲○○辯解，認林良彥等人盜採
之砂石並非放置在福良砂石場內，與前揭卷內證據資料不符，有
判決理由矛盾之違法。(三)、按證據雖已調查而其內容尚未明瞭者
，即與未經調查無異，如遽行判決，仍屬應於審判期日調查之證
據未予調查。依偵查卷內所附福良砂石場之員工考勤表之記載，
曾明哲於八十七年十一月二日、六日加班至隔日清晨六時，柯淵
評於八十七年十一月一日加班至隔日凌晨六時等情，原審雖傳喚
證人曾明哲、柯淵評到庭調查，並以曾明哲、柯淵評所供雖有在
凌晨加班，但未看到有人盜採砂石，而認難憑彼二人之考勤表之
記載，即認被告有教唆或共犯本件盜採砂石犯行。惟共犯林良彥
於警詢時供稱：自八十七年十一月一日開始盜採（見上揭偵查卷
第二十頁背面），且依原判決認定之事實，乙○○將福良辦公室
借予巫建勳等人作為點交及計算砂石數量之場所。如果無訛，證
人二人於凌晨加班之時間，適逢林良彥等人盜採砂石之時期，且
利用福良砂石場點交及計算砂石數量，二人所稱未見有人盜採砂
石云云，是否與事實相符，已值懷疑；且證人二人何以要在半夜
凌晨在福良砂石場從事輸送帶保養及碎石機維修？是否受被告二
人指示配合林良彥等人盜採砂石而使用砂石場之輸送帶及碎石機
？此與認定被告二人是否與林良彥等人共同犯罪攸關。原審雖傳
喚曾明哲、柯淵評調查，仍屬調查未盡，遽行判決，亦有未合。
檢察官上訴意旨執以指摘原判決不當，非無理由，因認原判決仍
有發回更審之原因。
據上論結，應依刑事訴訟法第三百九十七條、第四百零一條，判
決如主文。
中    華    民    國  九十五  年    五    月   十二   日
                      最高法院刑事第十庭
                          審判長法官  洪  清  江
                                法官  石  木  欽
                                法官  李  伯  道
                                法官  林  勤  純
                                法官  徐  文  亮
      本件正本證明與原本無異
                                      書  記  官
中    華    民    國  九十五  年    五    月   十八   日
                                                      Ｋ


司法院資訊處製作；財團法人民間司法改革基金會備份。
